【裁判字號】    99,台抗,459
【裁判日期】    990617
【裁判案由】    聲明異議聲請裁定更正錯誤
【裁判全文】
最高法院民事裁定              九十九年度台抗字第四五九號
抗  告  人  甲○○
上列抗告人因與相對人乙○○間聲明異議事件，聲請裁定更正錯
誤，對於中華民國九十九年四月九日台灣高等法院台中分院裁定
（九十九年度聲字第三一號），提起抗告，本院裁定如下：
    主  文
抗告駁回。
抗告訴訟費用由抗告人負擔。
    理  由
按訴訟代理人非經審判長許可者，應委任律師為之，民事訴訟法
第六十八條定有明文。本件抗告人委任之丙○○，並非律師，爰
不列其為訴訟代理人，合先敘明。
次查原法院以：抗告人聲請意旨主張台灣高等法院台中分院（下
稱台中高分院）七十八年度再字第一二號裁定（下稱該裁定）有
下列之錯誤：(一)第三頁第三行之「二、七十年十一月二十七日
為再審聲請人敗訴判決確定在案」為誤寫，應更正為「七十五年
八月二十七日為再審聲請人勝訴判決確定在案。」；(二)第三頁
第八行之「二、再發給拍定人乙○○權利移轉證明書，於法無違
。」為誤寫，應更正為「二、不可以再發給拍定人乙○○權利移
轉證明書，於法有違。」；(三)第三頁第十三行之「三、債權人
日商丸紅股份有限公司勝訴判決後」為誤寫，應更正為「三、債
權人日商丸紅股份有限公司敗訴判決後」；(四)第三頁第十六行
之「三、依法應繼續執行」為誤寫，應更正為「三、依法應繼續
停止執行」；(五)第三頁第十七行之「三、本身自係敗訴之一方
，當然明瞭，則應回復執行程序甚明，」為誤寫，應更正為「三
、本身自係勝訴之一方，當然明瞭，則應不能回復執行程序甚明
，」，爰依民事訴訟法第二百三十二條第一項聲請更正。惟民事
訴訟法第二百三十二條第一項所謂顯然錯誤，乃指判決中所表示
者與法院本來之意思顯然不符者而言。又所謂表示與意思不符，
應包括法院所「無」之意思，而於判決中誤為表示，或法院所「
有」之意思，而於判決中漏未表示或表示錯誤等情形在內；又如
理由中出現之意思，漏未表示於主文；或主文中已有表示，而於
理由中並未出現者，始可更正。而該裁定並無聲請人所指摘之誤
寫、誤算或其他之顯然錯誤，其聲請自有未合等詞，爰裁定駁回
抗告人之聲請。
查判決或裁定如有誤寫、誤算或其他類此之顯然錯誤者，法院得
依聲請或依職權以裁定更正；其正本與原本不符者，亦同。民事
訴訟法第二百三十二條第一項、第二百三十九條定有明文。所謂
顯然錯誤，乃指裁判中所表示者與法院本來之意思顯然不符，依
該裁判要旨與事件之性質，法院及當事人不待調查均能一望而知
者而言。又更正裁定，並非法院就事件之爭執重新為裁判，不過
將裁判中誤寫、誤算或其他類此之顯然錯誤，加以更正，使裁判
中所表示者，與法院本來之意思相符，原裁判之意旨，並未因而
變更（本院七十九年台聲字第三四九號判例參照）。本件抗告人
聲請裁定更正之事項，均非民事訴訟法第二百三十二條第一項所
規定之誤寫、誤算或其他類此之顯然錯誤之情形，自不得聲請裁
定更正。原法院裁定駁回其聲請，經核於法並無違背。抗告論旨
以：該裁定法律見解有誤，為何擔保金取回，依法應繼續執行，
且對於台中高分院七十五年度重訴字第二號判決，何部分為勝訴
，何部分為敗訴，混淆不清，令人難解云云，指摘原裁定不當，
聲明廢棄，非有理由。
據上論結，本件抗告為無理由。依民事訴訟法第四百九十五條之
一第一項、第四百四十九條第一項、第九十五條、第七十八條，
裁定如主文。
中    華    民    國  九十九  年    六    月   十七   日
                      最高法院民事第五庭
                          審判長法官  朱  建  男
                                法官  顏  南  全
                                法官  林  大  洋
                                法官  沈  方  維
                                法官  鄭  玉  山
本件正本證明與原本無異
                                      書  記  官
中    華    民    國  九十九  年    六    月  二十九  日
                                                      Q

司法院資訊處製作；財團法人民間司法改革基金會備份。
